【裁判字號】    99,監,263
【裁判日期】    990603
【裁判案由】    指定監護人暨會同開具財產清冊之人等
【裁判全文】
臺灣板橋地方法院民事裁定               99年度監字第263號
聲  請  人  甲○○○
相  對  人  丙○○
上列當事人間聲請選定受監護宣告人之監護人等事件，本院裁定
如下：
    主  文
指定乙○○（男、民國○○○年○月○○○日生、身分證統一編
號：Ｚ000000000號）為會同開具財產清冊之人。
其餘聲請駁回。
聲請費用由聲請人負擔。
    理  由
一、本件聲請意旨略以：相對人丙○○（男、民國53年11月28日
    生、身分證統一編號：Ｚ000000000號）係聲請人之子，自小
    患有極重度智障症，現況無能力處理自己事務，前經鈞院於
    95年8 月16日以95年度禁字第252 號裁定准許宣告為禁治產
    人，惟當時鈞院並未指定相對人之法定監護人，為此聲請選
    定聲請人即相對人之母甲○○○為相對人之監護人，並指定
    相對人之胞弟乙○○為會同開具財產清冊之人等語。
二、按民法總則中華民國97年5 月2 日修正之條文施行前，已為
    禁治產宣告者，視為已為監護宣告，於修正施行後，適用修
    正後之規定，民法總則施行法第4 條第2 項定有明文。次按
    受監護宣告之人應置監護人。法院為監護之宣告時，應依職
    權就配偶、四親等內之親屬、最近1 年有同居事實之其他親
    屬、主管機關、社會福利機構或其他適當之人選定1 人或數
    人為監護人，並同時指定會同開具財產清冊之人。民法第11
    11條定有明文。上開按民法總則中華民國97年5 月2 日修正
    之條文，於98年11月23日施行，故相對人丙○○應視為已受
    監護宣告，合先敘明。
三、經查，聲請人主張相對人為其子，相對人前經本院95年度禁
    字第252 號民事裁定宣告禁治產在案等情，業據聲請人提出
    親屬系統表、戶籍謄本為憑，並經本院調閱95年度禁字第25
    2 號禁治產宣告卷宗查核屬實。又聲請人主張相對人未經法
    院指定會同開具財產清冊之人，而相對人之最近親屬林繼辰
    、乙○○、林海燕、蔡俊文、吳佳容等5 人均同意由乙○○
    擔任會同開具財產清冊之人等情，亦據聲請人提出同意書1
    件在卷可憑。本院審酌乙○○係相對人之胞弟，經上開親屬
    推舉且願意擔任會同開具財產清冊之人，揆諸上開規定意旨
    ，聲請人聲請指定乙○○為相對人之會同開具財產清冊之人
    ，核無不合，應予准許，爰裁定如主文第一項所示，以應實
    際需要。
四、末按禁治產人應置監護人，並依下列順序定之：（一）配偶
    。（二）父母。（三）與禁治產人同居之祖父母。（四）家
    長。（五）後死之父或母以遺囑指定之人，此觀修正前之民
    法第1110條、第1111條第1 項自明。查聲請人甲○○○為相
    對人丙○○之母，有戶籍謄本在卷可稽，依前揭規定，甲○○○於相對人丙○○前受禁治產宣告時，依法即係相對人之
    法定監護人，自應按相對人之財產狀況，負責護養及療治其
    身體，從而聲請人再聲請指定其為相對人監護人部分，於法
    即有未合，應予駁回。
五、依民事訴訟法第608條第2 項，裁定如主文。
中    華    民    國    99    年    6     月   3      日
                  家事法庭  法  官  古秋菊
以上為正本係照原本作成。
如對本裁定抗告須於裁定送達後10日內向本院提出抗告狀，並應
繳納抗告費新臺幣1000元。
中    華    民    國    99    年    6     月   3      日
                            書記官  林佩萱

司法院資訊處製作；財團法人民間司法改革基金會備份。
